臺灣高雄地方法院民事判決　　　　　　 93年度簡上字第320號
上　訴　人　丙○○
訴訟代理人　葉美利律師
被上訴人　　丁○○
　　　　　　乙○○
上　一　人　張志明律師
訴訟代理人
上列當事人間請求遷讓停車位等事件，上訴人對於中華民國93年
10月8 日本院高雄簡易庭第一審判決（93年度雄簡字第1447號）
提起上訴，經本院民國94年3 月29日言詞辯論終結，判決如下：
    主      文
上訴駁回。
第二審訴訟費用由上訴人負擔。
    事實及理由
一、上訴人起訴主張：
（一）被上訴人乙○○部分：
      伊於民國92年6 月30日經由鈞院民事執行處拍定而取得被
      上訴人丁○○所有坐落高雄市○○區○○段2 小段第1078
      號土地（面積1081平方公尺，所有權應有部分為130/1000
      0）及 其上建物即門牌號碼高雄市三民區○○○ 路7 號12
      樓之4 （面積103 點99平方公尺）暨共同使用部分（總面
      積3230點10平方公尺，應有部分156/10000）之 房屋（下
      稱系爭房地），而伊於標買系爭房地前曾詢問該大樓管理
      員及債權人銀行，其等均表示系爭房地附有地下1 樓編號
      第3 號之停車位乙個（下稱系爭停車位），且系爭房地之
      共同使用部分（156/10000）相 較於未購買停車位者之共
      同使用部分之應有部分（113/10000）比 例為高，足認伊
      所購買之系爭房地其共同使用部分之應有部分原即包括系
      爭停車位之所有權在內，則系爭停車位於伊拍定買受時亦
      應併為伊所有，然被上訴人乙○○無正當權源，竟以其業
      已向訴外人黃麗雪購買系爭停車位之使用權而予占用拒不
      返還，惟被上訴人乙○○雖向訴外人黃麗雪購買系爭停車
      位之使用權時並未辦理該應有部分之變更登記而僅得有債
      權之效力，被告乙○○自不能對抗伊而主張有權占有，爰
      依所有物返還請求權及分管契約之法律關係，求為判決：
      （一）被上訴人乙○○應將系爭停車位騰空後返還予上訴
      人。（二）願供擔保請准宣告假執行。
（二）被上訴人丁○○部分：
      系爭房地由伊拍定買受後即經鈞院於92年10月8 日核發權
      利移轉證書而由伊取得所有權，經伊多次向系爭房地之前
      手即被上訴人丁○○催告搬遷未果，伊乃向鈞院聲請點交
      ，鈞院因而於92年12月1 日發函命被上訴人丁○○於文到
      15日內自動點交，惟其竟遲至93年1 月29日始行搬遷，故
      被上訴人丁○○因此之無權占有而自92年10月9 日起至93
      年1 月29日止受有相當於按申報地價週年利率百分之十之
      法定租金計40,984元之不當利得，又被上訴人丁○○於系
      爭房地拍定後曾委由他人向伊索取500,000 元之搬遷費，
      其因遭伊拒絕竟以火燻黑房屋並遺留大量廢棄物垃圾，致
      伊因此支出油漆費用21,000元，廢棄物搬運費2,500 元，
      且被上訴人丁○○未付清搬遷前之水電費，伊乃為其支出
      電費5,44 3元及水費1,116 元，爰依不當得利及侵權行為
      之法律關係之法律關係，求為判決：被上訴人丁○○應給
      付上訴人71,043元及自起訴狀繕本送達翌日即93年5 月31
      日起至清償日止按週年利率百分之五計算之利息。
二、被上訴人乙○○則以：系爭停車位之原使用權人為訴外人黃
    麗雪，伊係於82年3 月間向之購得，而系爭房地之原所有權
    人即被上訴人丁○○於購屋時並未另行購買系爭停車位，故
    系爭停車位並非被上訴人丁○○購買系爭房屋所附者，亦即
    系爭房地並未附有停車位，且本件共同使用部分之應有部分
    比例與是否購買停車位並無一定之關連性等語資為抗辯，並
    聲明：（一）原告之訴及假執行之聲請均駁回。（二）如受
    不利之判決，願供擔保請准宣告假執行。
三、被上訴人丁○○則以：伊於購買系爭房地時並未購買系爭停
    車位，系爭停車位之使用權人係伊鄰居即被上訴人乙○○所
    有，其係基於朋友鄰居情誼而將之出借予伊夫李金萬使用，
    而系爭房地遭拍賣後，伊即於93年1 月初搬離，且在搬離前
    除留有內至不要物品之一紙箱外伊並未以火燻黑房屋，亦未
    遺留廢棄物或垃圾，至於搬離前之水電費是否均已繳付伊不
    清楚等語資為抗辯，並聲明：原告之訴駁回。
四、本件原審判決僅命被上訴人丁○○應給付上訴人6,559 元及
    自93年5 月31日起至清償日止按年息百分之五計算之利息（
    被上訴人丁○○未繳付水電費部分）而駁回其他請求為上訴
    人部分勝訴之判決，而該勝訴部分及上訴人原請求之油漆費
    用、廢棄物搬遷費共計23,500元均未據被上訴人或上訴人聲
    明不服上訴或附帶上訴而告確定，而上訴人對其敗訴部分不
    服提起上訴，於本院聲明：（一）原判決不利於之部分均廢
    棄。（二）右開廢棄部分，被上訴人乙○○應將系爭停車位
    騰空返還予上訴人。被上訴人丁○○應再給付40,984元及自
    起訴狀繕本送達之翌日即93年5 月31日起至清償日止按年息
    百分之五計算之利息。
五、兩造不爭執之事實：
（一）坐落上開地號土地及其上建物即門牌號碼高雄市三民區○
      ○○ 路7 號12樓之4 （面積103 點99平方公尺）暨共同使
      用部分（總面積3230點10平方公尺，應有部分156/10000
      ）之系爭房地原為被上訴人丁○○所有，嗣上訴人經由強
      制執行拍賣程序而於92年10月8 日取得系爭房地之所有權
      ，並於同年月30日辦理所有權移轉登記完畢。
（二）被上訴人乙○○係同大樓同號12樓之2 之區分所有權人，
      其於82年3 月間向原係區分所有權人之訴外人黃麗雪購買
      系爭停車位並使用迄今，其共使用部分之權利範圍並未變
      更而仍同前。
（三）包括上訴人所有系爭房屋專有部分在內之門牌號碼高雄市
      三民區○○○ 路7 號3 樓之4 至同號16樓之4 房屋之專有
      部分面積均為103.99平方公尺，其共同使用部分之權利範
      圍乃自113/10000 至156/ 10000不等。
六、本件兩造爭執之處在於：（一）被上訴人丁○○原有系爭房
    地是否原即附有系爭停車位？（二）上訴人得否向被上訴人
    丁○○請求因無權占用系爭房屋相當於租金之不當利得？
（一）被上訴人丁○○原有系爭房地是否原即附有系爭停車位：
    1.上訴人固主張系爭房地之共同使用部分（156/10000）相
      較於與其上下樓層面積相等之其他部分房屋之共同使用部
      分（113/10000）之 權利範圍比例為高，故系爭房地為附
      有系爭停車位云云，惟此業為被上訴人二人所否認。查系
      爭停車位之原使用權人為訴外人黃麗雪，被上訴人乙○○
      係於八十二年三月間向之買受而取得其使用權已如前述，
      而系爭大樓地下層之停車位共有34個，其中編號第3 號即
      系爭停車位、第30號停車位於該大樓管理委員會之現時登
      記使用權人均為被上訴人乙○○，且有關該二停車位之清
      潔費自91年2 月起至92年10月止亦均係由被上訴人乙○○
      所繳付乙節，此有凱撒藝術廣場大樓管理委員會93年6 月
      2 日（93）凱管字第0602號函、同年6 月18日（93）凱管
      字第0618號函所各檢附之凱撒大樓汽、機車停車管理登錄
      表及大樓住戶應繳管理費速見表等件附卷可稽，又系爭房
      地之原所有權人即被上訴人丁○○於買受系爭房地時並未
      另行購買系爭停車位等情，亦據被上訴人丁○○到庭陳述
      在卷，另該大樓之住戶須向原建設公司購買停車位始有使
      用權，而被上訴人乙○○原即有向建商購買停車位，並兼
      向住戶購入停車位，被上訴人丁○○因無停車位而向被上
      訴人乙○○借用停車位使用乙情，亦經證人庚○○即該大
      樓副主任委員到庭具結證述在卷，是系爭停車位之管理費
      既確由被上訴人乙○○所繳納，且並由之出借予被上訴人
      丁○○之夫使用，顯見被上訴人丁○○於購買時，確如被
      上訴人丁○○所稱之系爭房屋並未附有系爭停車位，且系
      爭停車位之使用權原係由被上訴人乙○○向同棟大樓區分
      所有權人即訴外人黃麗雪所購買，則依其輾轉次序，系爭
      停車位自應非係系爭房屋所附者甚明，故縱系爭房屋之共
      同使用部分之權利範圍比例係應附有停車位者，系爭停車
      位亦應非即係其原所附者，況依各擁有停車位之區分所有
      權人所執有之停車位證明書所載，其有所有權者並非即對
      之有使用權，顯見原建商對共同使用部分之權利範圍之分
      配，並非即係依各專有部分原設計有無附有停車位而以為
      之，而上訴人既未能提出系爭大樓原始區分所有權人之買
      賣契約或其等間之分管契約以佐證系爭大樓相同面積之專
      有部分而其共同使用部分之權利範圍不同確係在於是否另
      附有大樓地下層之停車位，且系爭停車位自始原即係附於
      系爭房屋之共同使用部分權利範圍之內，則上訴人之前手
      即被上訴人丁○○於購買系爭房地時既未另行購買系爭停
      車位之使用權，且系爭房地自始亦非即係附有系爭停車位
      在內，上訴人之上開主張自非可採。
    2.上訴人雖另主張被上訴人丁○○與其夫即訴外人李金萬有
      向系爭大樓之其他住戶兜售系爭停車位之行為，故系爭停
      車位應係被上訴人丁○○所有云云，並提出出售單2 紙為
      證，惟此亦為被上訴人二人所否認。查上訴人所提之該出
      售廣告單2 紙各載以「售車位、地下1 樓3 號、00000000
      00」、「地下一層、3 號停車位俗賣、意者請電00000000
      00」等語，而該行動電話門號0000000000、0000000000
      之申請人為訴外人戊○○、甲○○乙情，此有泛亞電信股
      份有限公司93年5 月27日、遠傳電信股份有限公司93年7
      月10日函覆之用戶基本資料等件在卷可憑，是上該廣告單
      二紙之上既未有任何係由被上訴人丁○○或其夫即訴外人
      李金萬出售之字樣，且其上所記載之電話號碼亦非被上訴
      人丁○○或其家人所申辦使用，尚難認被上訴人丁○○或
      其夫李金萬有出售系爭停車位之行為，上訴人上開主張亦
      非可採。
    3.上訴人雖於本院聲請傳喚證人戊○○、甲○○及辦理系爭
      房地之共同使用部分第一次保存登記之代書己○○到庭作
      證以證明上開廣告單是否係被上訴人丁○○或其夫李金萬
      所為及系爭大樓之停車位係以建物共同使用部分之應有部
      分多寡為表彰，惟其等經本院多次傳喚均未到庭，且上訴
      人既無法舉證證明被上訴人丁○○確為系爭停車位之原使
      用權人，縱該等證人傳訊到庭，其等所為之證詞亦無法為
      有利於上訴人之事實認定，爰無再繼續傳訊調查之必要，
      附此敘明。
（二）上訴人得否向被上訴人丁○○請求因無權占用系爭房屋相
      當於租金之不當利得：
      按「強制執行法上之拍賣，係屬買賣之一種，以債務人為
      出賣人，依民法第三百四十八條第一項規定，物之出賣人
      固負有交付其物於買受人之義務，惟在未交付以前，出賣
      人繼續占有買賣標的物，究難指為無權占有，亦不因已辦
      理所有權移轉登記而異。」、「買賣標的物之利益及危險
      ，自交付時起，始由買受人承受負擔，民法第373 條前段
      定有明文。強制執行之拍賣，為買賣之一種。而上開房地
      迄未經執行法院執行點交，為上訴人所不爭執。該房地在
      點交前，依上開法條規定，被上訴人之使用收益權尚未喪
      失。則被上訴人繼續占有使用該房地，自難謂為無法律上
      之原因而受利益。」，最高法院69年度台上字第1386號、
      79年度台上字第1077號分別著有裁判意旨可資參照，是拍
      賣之不動產固因權利移轉證書之核發而取得其所有權，惟
      如出賣人尚未交付該不動產，自仍由其承受危險負擔並為
      使用收益，自難謂無占有之正當權源。上訴人固主張被上
      訴人丁○○自92年10月9 日起至93年1 月29日止為無權占
      用其所拍得之系爭房屋云云，惟本院執行處於拍定後係於
      92年12月1 日以92雄院貴民福91執字第42286 號執行命令
      通知被上訴人丁○○於收受該命令送達日起15日內將系爭
      房地自行點交予上訴人接管，逾期不履行即予強制執行乙
      節，此有該執行命令乙件附卷可稽，又被上訴人丁○○係
      約於91年底或92年1 月初尚未經法院執行點交即已先自系
      爭房地搬遷乙情，亦經證人李金萬到庭證述在卷（見原審
      93年9 月21日言詞辯論筆錄），是上訴人雖已因法院核發
      系爭房地之權利移轉證書而取得其所有權，惟被上訴人丁
      ○○既係於法院執行點交前即已搬遷，其於交付系爭房地
      前，依上開說明，系爭房屋之危險及利益自仍歸由被上訴
      人丁○○負擔及享有而非無權占有，被上訴人丁○○於執
      行點交前繼續占有使用系爭房地，自難謂已構成不當得利
      甚明，上訴人主張尚無可採。
七、綜上所述，上訴人雖已因拍賣而取得原為被上訴人丁○○所
    有之系爭房地之所有權，惟因被上訴人丁○○原有系爭房地
    共同使用部分之應有部分範圍內原並未含系爭停車位在內，
    系爭停車位之使用權自非從屬於系爭房地之所有權範圍內，
    則上訴人嗣後買受系爭房地而繼受取得其共同使用部分之應
    有部分自亦未包含系爭停車位，又上訴人雖已因法院核發系
    爭房地之權利移轉證書而取得所有權，惟於被上訴人丁○○
    交付系爭房地前，系爭房地之使用收益權仍歸由被上訴人丁
    ○○享有，其占有使用系爭房地自不構成不當得利，從而上
    訴人依所有物返還請求權及分管契約之法律關係請求被上訴
    人乙○○返還系爭停車位，及依不當得利之法律關係請求被
    上訴人丁○○給付相當於租金之不當利得，均洵屬無據而應
    予以駁回，原審就上訴人上訴之部分據此為被上訴人勝訴判
    決，並無違誤，上訴意旨指摘原判決不當，求予廢棄，並無
    理由，應予駁回。
八、據上論結：本件上訴為無理由，依民事訴訟法第436 條之1
    第3 項、第449 條第1 項、第78條，判決如主文。
中　　華　　民　　國　　94　　年　　4 　　月　　12　　日
                  民事第五庭
                              審判長法　官　 黃宏欽
                                    法　官　 謝雨真
                                    法　官   何悅芳
正本係照原本作成。
本判決不得上訴。
中　　華　　民　　國　　94　　年　　4 　　月　　12　　日
                                    書記官　 周志揚
